【裁判字號】    97,聲再,161
【裁判日期】    970930
【裁判案由】    聲請再審
【裁判全文】
臺灣高等法院臺中分院刑事裁定         97年度聲再字第161號
再審聲請人
即受判決人  甲○○
上列再審聲請人因贓物案件，對於本院97年度上訴字第1502號中
華民國97年8月26日第二審確定判決（第一審案號：臺灣彰化地
方法院96年度訴字第1559號，起訴案號：臺灣彰化地方法院檢察
署檢察官96年度偵字第4431、4676、6959號），聲請再審，本院
裁定如下：
    主  文
再審之聲請駁回。
    理  由
一、聲請意旨略以：(一)聲請人即受刑人（下稱聲請人）於第一審
    審理時僅與原判決附表二編號1至5、7、8、10所示之被害人
    達成民事上的和解，惟聲請人於第二審審理時，因已找到前
    述附表二編號6、9所示之被害人，故亦與該附表二編號6、9
    所示之被害人達成和解，聲請人已與全部被害人達成和解，
    且聲請人係以高於被害人所受損害之金額與全部之被害人和
    解，益見聲請人犯罪後之態度第二審比第一審更良好，惟原
    判決於量刑時未注意上開差異及審酌刑法第57條之規定，僅
    泛言「雖其後有與被害人達成民事和解，本院仍應維持原審
    判決之量刑，始符社會公義，並無從輕量刑之必要」云云，
    所敘理由顯然不備，核屬漏未審酌；(二)次查，全部和解與部
    分和解，二者在量刑上應有所不同，亦即原判決應「區別對
    待而未區別」，顯然違反平等原則；(三)再者，原判決在量刑
    上未審酌所宣告刑期之長短與被害人之損害情形、聲請人之
    行為間之平衡，亦有違反比例原則之疏失。綜上，原判決顯
    然違反法律，爰依法提起本件再審云云。
二、按有罪之判決確定後，因發現確實之新證據，固得依刑事訴
    訟法第420條第1項第 6款為受判決人之利益聲請再審。惟所
    謂「發現確實新證據」，必該證據係於判決確定前因未經發
    現不及調查斟酌，至其後始行發現者而言。若證據於判決前
    已經當事人提出或聲請調查，經原法院捨棄不採者，即非該
    條所謂發現之新證據，不得據為聲請再審之原因（最高法院
    77年度台上字第55號判決參照）。又所謂發見確實之新證據
    ，係指該證據於事實審法院判決前已經存在，為法院、當事
    人所不知，不及調查斟酌，至其後始行發見，且就證據本身
    形式上觀察，固不以絕對不須經過調查程序為條件，但必須
    顯然可認為足以動搖原有罪確定判決，而為受判決人無罪、
    免訴、免刑或輕於原判決所認罪名之判決者為限。故受理聲
    請再審之最後事實審法院，應就聲請再審理由之所謂「新證
    據」，是否具備事實審判決前已經存在，為法院、當事人所
    不知，事後方行發見之「嶄新性」，及顯然可認足以動搖原
    有罪確定判決，應為無罪、免訴、免刑或輕於原判決罪名之
    「顯然性」二要件，加以審查，為判斷應否准予開始再審之
    準據（最高法院93年度台抗字第98號裁定參照）。
三、經查：
  (一)聲請人主張已與前述附表二編號6、9所示之被害人達成和解
    ，並提出其與前述附表二編號6、9所示之被害人達成和解之
    和解書2份為憑，然該2份和解書業經聲請人所委任之辯護人
    於本院原判決之審判程序中提出，是上述證據顯係在原判決
    前即已存在，且為聲請人當時所明知，非事實審法院判決前
    未經發現之證據，與前述「嶄新性」要件不符。且自該證據
    本身形式上觀察，亦無法據此即為聲請人無罪、免訴、免刑
    或輕於原判決所認罪名之判決，顯然無可認為足以動搖原確
    定判決，亦即不具備聲請再審證據所應具備之「顯然性」，
    參諸前開規定與裁判意旨，自不得據為聲請再審之原因。
  (二)再者，原判決於理由中亦已敘明「被告甲○○（即本件聲請
    人）雖稱已與其他部分被害人達成和解，請求從輕量刑，並
    給予緩刑之宣告云云，然本院審酌被告甲○○在前因犯贓物
    罪受緩刑之宣告，其仍不知悔改，一再犯罪，且事後又飾詞
    狡辯，避重就輕，實難再予縱容，雖其後有與被害人達成民
    事和解，本院認仍應維持原審判決之量刑，始符社會公義，
    並無從輕量刑之必要‧‧」等語，聲請人再執前詞，無非就
    原判決理由已說明或原判決採證認事職權之適法行使再行爭
    執，進而主張對自己有利之判斷，並無所謂發現確實之新證
    據之情事，核與聲請再審之要件不合。
  (三)至聲請人認原判決量刑違反比例原則、平等原則云云，惟按
    量刑是否違反比例原則、平等原則，並非法定得聲請再審之
    理由，聲請人以此聲請再審，自無理由。
  (四)綜上所述，本件應認無再審理由，聲請人再審之聲請應予駁
    回。
四、據上論斷，應依刑事訴訟法第434條第1項，裁定如主文。
中    華    民    國    97    年    9     月    30    日
            刑事第五庭    審判長法  官  趙  春  碧
                                法  官  賴  恭  利
                                法  官  何  秀  燕
上列正本證明與原本無異。
不得抗告。
                                書記官  阮  正  枝
中    華    民    國    97    年    9     月    30    日


司法院資訊處製作；財團法人民間司法改革基金會備份。
